【裁判字號】    94,重上更(三),154
【裁判日期】    950817
【裁判案由】    毒品危害防制條例
【裁判全文】
臺灣高等法院刑事判決           94年度重上更(三)字第154號
上  訴  人  丁○○
即  被  告
                    （另案在臺灣臺北監獄執行）
選任辯護人  李惠平律師
上  訴  人  乙○○
即  被  告
                    號4樓
選任辯護人  楊延壽律師
上列上訴人因毒品危害防制條例案件，不服臺灣板橋地方法院88
年度訴字第665號，中華民國88年6月24日第一審判決（起訴案號
：臺灣板橋地方法院檢察署88年度偵字第4625號、第4626號、第
4917號、第4918號、第6263號；移送併辦案號：臺灣板橋地方法
院檢察署88年度偵字第10311號、臺灣臺北地方法院檢察署87 年
度偵字第18975號、88年度偵緝字第336號、臺灣桃園地方法院檢
察署88年度偵緝字第664號），本院判決後，經最高法院第三次
發回，本院判決如下：
    主  文
原判決關於丁○○部分、乙○○販賣第二級毒品暨定執行刑部分
，均撤銷。
丁○○、乙○○共同販賣第二級毒品未遂，丁○○處有期徒刑肆
年拾月，乙○○處有期徒刑肆年肆月。
扣案之第二級毒品安非他命柒包（驗餘淨重貳佰肆拾伍點捌捌公
克），沒收銷燬；包裝上開安非他命之塑膠袋乙只沒收。
    事  實
一、緣台北縣警察局新莊分局警員張慶義於民國（下同）八十八
    年一、二月間，經由綽號「阿德」之友人介紹結識有施用第
    二級毒品犯行之丙○○（綽號小杰，業經本院前審以幫助販
    賣第二級毒品未遂罪責判處有期徒刑四年確定），張慶義得
    知丙○○有取得安非他命管道，佯裝欲購買安非他命，並與
    丙○○談妥，由丙○○幫助找人出賣價格為新台幣（下同）
    二十一萬元、重達七台兩之安非他命，約定在台北縣新莊市
    ○○路之合作金庫前交易，事成後由張慶義給付四萬元之報
    酬與丙○○（嗣丙○○以願交朋友為由未予接受）。丙○○
    知悉甲○○（業經本院前審以共同販賣第二級毒品未遂罪責
    ，判處有期徒刑四年十月確定）有大量之安非他命來源，竟
    基於幫助甲○○販賣毒品牟利之犯意，將上情通知甲○○，
    甲○○旋基於營利之意圖允諾販賣安非他命與張慶義，並約
    定於八十八年二月十三日晚間七時許在台北縣新莊市○○路
    合作金庫銀行新莊分行（原稱新莊支庫）前交易，甲○○璇
    於當日（二月十三日）下午某時以電話通知丁○○。丁○○
    正駕駛其所有之ＡＨ─九五九六號自用小客車（該車登記為
    乙○○所有）搭載友人乙○○行駛，接獲甲○○之電話後，
    丁○○隨在車內以電通知綽號「校長」（真實姓名、年籍不
    詳）之成年男子，攜帶七包安非他命（總淨重二四七‧八八
    公克、驗餘淨重二四五‧八八公克）前來會合，丁○○、甲○○、乙○○、及「校長」共同基於販賣安非他命營利之意
    圖，由丁○○駕車搭載乙○○前往台北縣中和市○○路一五
    一巷二號接甲○○，途中與攜帶安非他命駕駛計程車（車號
    不詳）之「校長」會合後，丁○○乃指示乙○○換乘「校長
    」之計程車，逕赴現場接應，丁○○則於同日下午六時許，
    駕車至臺北縣中和市上址搭載甲○○及其不知情之女友楊靜
    雯，依約駛往臺北縣新莊市合作金庫新莊分行進行販賣安非
    他命事宜。其間丙○○在臺北縣新莊市合作金庫新莊分行前
    ，與張慶義久候甲○○不至，即另基於幫助石勇權（經本院
    前審以販賣第二級毒品未遂罪判處有期徒刑四年確定）販賣
    安非他命之意思，通知石勇權攜帶安非他命前來交易，石勇
    權亦攜帶安非他命二小包（淨重三‧一公克、驗餘淨重二‧
    九九公克）前來，即與張慶義進入合作金庫新莊分行附近之
    新莊市○○街十五巷一號二樓空屋內，取出所攜帶之安非他
    命予張慶義查看，並表示若滿意其成色可先交錢由其連絡上
    手出貨，稍後石勇權外出購買便當，至同日晚間七時三十分
    許，甲○○、丁○○趕到，甲○○以電話聯絡張慶義後，張
    慶義、丙○○外出會合，由甲○○查驗張慶義攜有款項後，
    即與丙○○、張慶義行至合作金庫新莊分行前，一起進入丁○○所駕車內，丁○○向張慶義確認買賣之價格、重量及所
    攜款項後，旋以電話指示在附近中興街巷內計程車內等候之
    「校長」，再由「校長」將裝在塑膠袋內之上開七包安非他
    命交由乙○○，由乙○○走近丁○○所駕小客車旁將之丟入
    車內交予丁○○，隨即返回計程車與「校長」在旁守候。丁○○及甲○○將塑膠袋內之安非他命拿出一包予張慶義觀看
    ，張慶義佯稱怕遭欺騙提議至前開二樓之空屋內交易，當晚
    八時許，丁○○、甲○○、丙○○隨同張慶義進入上開空屋
    ，丁○○進屋後將七包安非他命置於桌上，張慶義則將二十
    五萬元（其中四萬元原擬交付丙○○當酬勞）交付丁○○，
    丁○○點數價款時，適石勇權返回該處，張慶義即表明身分
    ，並由在旁埋伏監控之台北縣新莊分局刑事組組長徐志偉率
    員當場逮捕丁○○、甲○○、丙○○、石勇權，並扣得「校
    長」所有之安非他命七包（總淨重二四七‧八八公克、驗餘
    淨重二四五‧八八公克），包裝該等安非他命之塑膠袋乙只
    ，及石勇權所有之安非他命二小包，以及丁○○所有之ＡＨ
    ─九五九六號自用小客車。乙○○及「校長」在外久候未見
    丁○○外出，察覺情況有異即駕車逃離現埸。至八十八年三
    月八日下午二時許，乙○○騎乘ＤＰＬ－六八七號機車前往
    台北縣警察局新莊分局，欲領回上開登記其所有之ＡＨ─九
    五九六號小客車，張慶義懷疑其即係案發當日交付安非他命
    與丁○○之人，復經遭警方借提查證之甲○○指認無訛，旋
    為警查獲，並在上開機車置物箱內查扣得乙○○持有之安非
    他命乙包（驗餘淨重三三‧六六公克），乙○○持有第二級
    毒品部分業經本院前審判處有期徒刑十月確定）。
二、案經台北縣警察局新莊分局報請台灣板橋地方法院檢察署檢
    察官偵查起訴。
    理  由
一、訊據上訴人即被告丁○○對於案發當日如何接獲甲○○通知
    有毒品交易，並聯絡「校長」攜帶安非他命七包到場，與警
    員張慶義等人進行毒品交易等情，固均坦承不諱，惟否認有
    販賣第二級毒品未遂犯行，辯稱本案係出於警員之陷害教唆
    ，其僅係幫助「校長」販賣安非他命等語。上訴人即被告乙○○對其於案發當日原與被告丁○○共乘一車，嗣改搭乘「
    校長」駕駛之計程車，並依「校長」所囑將扣案之安非他命
    七包交與被告丁○○等事實經過，均供承不諱，惟亦矢口否
    認有共同販賣安非他命未遂之犯行，辯稱其原本欲與丁○○
    共進晚餐，因丁○○表示另有事情待辦將載運友人座位不足
    ，而改搭「校長」所駕之計程車，並應「校長」要求將一包
    物品交與丁○○，然不知實際係安非他命，其餘均不知情等
    語。經查：
  (一)被告丁○○於原審及本院前審曾辯稱在警警詢前遭警員徐志
    偉刑求云云。惟此業為證人即承辦警員徐志偉及鍾任瑞堅決
    否認（原審卷第八十四頁）。另查被告丁○○於警詢時之偵
    訊筆錄所載（偵字第四六二五號卷第六至九頁），被告丁○○於警訊時對於警方詢問之犯罪事實始終保持緘默，並未自
    白任何犯行，且本案同時遭查獲之其餘共同被告丙○○、甲○○、石勇權，均一致供明未曾遭受刑求等語在卷可稽，則
    被告丁○○所稱曾遭刑求云云，自無可採。且被告丁○○在
    警詢中並未自白犯罪，已如前述，則退而言之，即使被告丁○○曾遭警員毆打，然既未因此而為違反其自由意志之陳述
    （自白），其在警詢中之陳述亦非本案之證據，自與全案情
    節無礙，合先說明。
  (二)查丙○○安排甲○○與張慶義見面，並如何將張慶義欲以二
    十一萬元買七兩安非他命之情形，通知甲○○，再由甲○○
    轉知被告丁○○攜帶安非他命前往新莊市合作金庫前交易，
    被告丁○○即偕同被告乙○○，前往台北縣中和市○○路搭
    載甲○○及其女友楊靜雯，並在車內以電話向「校長」聯絡
    ，再由被告丁○○搭載甲○○及楊靜雯駛往臺北縣新莊市等
    待交易，在車上時有人丟入內裝七包安非他命之塑膠袋至車
    內，並至新莊市○○街十五巷一號二樓空屋內交易，嗣於八
    十八年二月十三日二十時許，在該空屋內經警查獲被告丁○○、丙○○、甲○○、及扣得安非他命七包等事實，業據已
    經判決確定之證人丙○○供述在卷（見偵字第四六二五號卷
    第十七頁至第十九頁、第四十三、第七十七頁及原審卷第十
    五頁、第十六頁、第十九頁、第二十頁、第一五○頁、八十
    八年度上訴字第三○一七號卷一第七十八頁背面）。已經判
    決確定之證人甲○○亦自承：丙○○向我說有人要買安非他
    命，我才叫丁○○帶安非他命來販賣，要賣二十一萬元，丁○○毒品來源是一名叫「校長」、「孝長」之人，丁○○有
    打電話給他朋友，叫他東西拿過來，在新莊時，有人丟內裝
    七包安非他命之一塑膠袋至車內，案發當日親手將安非他命
    從車外交給丁○○之人即是現在刑事組之乙○○，乙○○知
    道安非他命是要賣給張慶義，案發當時有跟被告丁○○拿安
    非他命給買主，原本要在車上交貨，怕數量不夠，所以才至
    被抓處，是丁○○點的錢，於八十八年二月十三日二十時許
    ，在新莊市○○街十五巷一號二樓之空屋內經警查獲丙○○
    、甲○○、丁○○及扣得安非他命七包等情不諱（見臺灣板
    橋地方法署八十八年度偵字第四六二五號卷第十二頁至第十
    四頁、第三十頁、第四十一頁、第五十七頁背面至第五十九
    頁筆錄、原審卷第八十五頁、第八十六頁、第二二八頁背面
    、八十八年度上訴字第三○一七號卷一第七十八頁背面、八
    十九年度上更一字第四十五頁）。被告丁○○於原審中亦供
    承：是甲○○通知我交易之時地，我以電話問「校長」有無
    安非他命，他說有並同意七兩二十一萬元價錢交易，與「校
    長」約在新莊見面，在車內談時，乙○○有聽到，我叫乙○○去坐「校長」之車，到合庫時，我打電話予「校長」，「
    校長」才託乙○○丟安非他命入車內，是甲○○拿出來給張
    慶義看，在車內張慶義與甲○○二人商談到中興街交易，在
    車上有出示安非他命予給張慶義看，且確認張慶義已帶錢，
    原本要在車上交易，張慶義提議到巷內空屋內，張慶義有交
    付二十五萬元等語（見原審卷第十七頁反面、第一百四十二
    頁、第一百四十三頁、第一百五十三頁、第一百五十四頁、
    第二百三十一頁）。被告乙○○亦承認有於上揭時地丟一包
    東西（內有七包安非他命）給丁○○，丁○○用大哥大與車
    上那人（指「校長」）聯絡，那人就拿一包給我，叫我去丟
    安非他命，叫我丟給丁○○等情（八十八年度偵字第四六二
    五號卷第七十五頁、第七十六頁、八十八年度偵字第六二六
    三號卷第八頁、原審卷第十九頁、第八十八頁、第一○一頁
    、第一百四十三頁背面、第二百三十二頁）。
  (三)警員張慶義如何經由友人介紹結識丙○○，佯裝欲購買安非
    他命毒品，丙○○再安排甲○○，甲○○復通知被告丁○○
    前往交易，再經警方予以逮捕等事實經過，並經證人即佯與
    交易之警員張慶義，及執行逮捕之台北縣警察局新莊分局組
    長徐志偉於偵、審中所證連絡、協議、交付安非他命、及甲○○指認被告乙○○、逮捕之過程，均互相符合（見偵字第
    四六二五號卷第三十九頁背面至第四十頁、第四十二頁、第
    七十七頁，原審卷第八十二頁背面至第八十四頁、第一三九
    頁至第一四一頁、第一四二頁背面、第一四三頁背面；八十
    八年度上訴字第三○一七號卷一第一四一頁至第一四二頁、
    第一五九頁至第一六一頁）。證人張慶義更證稱：「丁○○
    開車來時，有叫甲○○到巷內查看我有無帶錢，我帶二十五
    萬元，其中二十一萬買貨、四萬元是交予丙○○當報酬，我
    坐車內時有人丟七包安非他命入車內，到巷內空屋我出示二
    十五萬元予丁○○，並交給丁○○，趙把安非他命放在桌上
    ，再清點數額」等語明確（原審卷第一四一頁）。復有第二
    級毒品安非他命七包（總淨重二四七‧八八公克、驗餘淨重
    二四五‧八八公克）扣案可證，該扣案物經送內政部警政署
    刑事警察局鑑定結果，均檢出第二級毒品甲基安非他命成分
    ，均未檢出一級毒品海洛因或嗎啡成分，平均純度為百分之
    九十七，有內政部警政署刑事警察局八十八年三月二十三日
    刑鑑字第一八九七三號鑑驗通知書影本在卷可稽（原審卷第
    一三五、二九九頁）。
  (四)被告丁○○原先雖辯稱係甲○○邀其買玉、看古董等語。然
    查本件案發當天係因丙○○將張慶義欲買安非他命之情形通
    知甲○○，再由甲○○轉知被告丁○○攜帶安非他命前往交
    易，因丁○○不識買主，始由甲○○帶同前往，非欲借款予
    甲○○陪同其前往台北市購買玉石，說要買古董是錯的等情
    ，業經被告甲○○陳述明確（見臺灣板橋地方法院檢察署偵
    字第四六二五號卷第十二頁至第十四頁、第四十頁至第四十
    六頁、第五十七頁至第五十九頁、第一○二頁及原審卷第八
    十五頁至第八十七頁），被告丁○○亦自承伊無鑑賞玉石能
    力（見原審卷第十八頁），於原審八十八年五月六日訊問時
    ，被告丁○○就證人張慶義所證：如事實欄所示之交易過程
    ，及當天伊在車上未聽見被告丁○○與被告甲○○談及要借
    錢購買古董、玉石或催促前往等情不爭執，並供稱：伊知當
    天要交易安非他命，因被告甲○○來電問伊有無安非他命貨
    源，即載被告乙○○往土城在車上連絡「校長」攜貨前往，
    途中獲知「校長」到來，乃叫被告乙○○改搭渠駕駛之計程
    車逕赴新莊，伊抵土城載被告甲○○後駛至新莊合作金庫前
    電告「校長」交貨，被告乙○○即下計程車丟入被扣案七包
    一袋之安非他命入其車內，伊出示安非他命予證人張慶義看
    ，並確認證人張慶義有無帶錢，經證人張慶義提議改入巷內
    空屋交易，旋出示該袋安非他命，復點數證人張慶義交付之
    二十五萬元欲交給上游貨主，伊知有風險，因被告甲○○央
    求才加入販賣等語（見原審卷第一百四十二頁至第一百四十
    三頁、第一五三頁背面至第一五四頁、第二三○頁背面至第
    二三二頁），證人楊靜雯亦證稱當天車行至新莊中正路旁停
    車時，伊見一男子自車外將一袋安非他命交予被告丁○○，
    得知渠等在交易安非他命欲下車，被告丁○○怕伊報警不准
    離開（見臺灣板橋地方法院檢察署偵字第四六二五號卷第十
    頁背面），是被告丁○○果受邀欲至台北市鑑賞玉石，衡情
    當不可能反向駛往新莊市等待多時，其先指示被告乙○○改
    搭「校長」駕駛之計程車攜帶毒品到場，嗣並處理全程交易
    交貨收款等行為，可見被告丁○○係到場販賣安非他命，非
    受邀前往鑑賞玉石，其自行連絡調取毒品、交付毒品、收款
    ，亦未介紹隱於計程車內之「校長」出面予買主認識，顯自
    居於出賣人之地位主導，非僅居間媒介或被利用，被告丁○○所稱係被告甲○○向伊借款而邀往鑑賞玉石或原係被告甲○○欲出賣請伊載往現場，或伊僅介紹「校長」到場或被利
    用交易及其前開所辯，與被告甲○○在偵查中改稱欲請被告
    丁○○前往購買玉石等均違實情，俱不可採。被告丁○○於
    本院此次更審時復辯稱其僅係幫助「校長」販賣安非他命等
    語，惟查被告丁○○經由「校長」、乙○○取得七包安非他
    命後，係由被告丁○○實施與張慶義進行看貨、交貨、及收
    款等販賣安非他命之構成要件行為，其與「校長」、甲○○
    等人自均屬販賣安非他命之共同正犯，被告丁○○所辯亦要
    無可採。
  (五)被告乙○○雖辯稱不知「校長」託其交付與被告丁○○者係
    安非他命，亦不知被告丁○○進行毒品交易等語。惟查案發
    當日下午被告乙○○原本與被告丁○○同車，而被告丁○○
    接獲甲○○之電話通知及與「校長」電話聯繫並會合後，被
    告乙○○即換乘「校長」駕駛之計程車駛往新莊市合作金庫
    新莊分行附近守候，本件扣案之七包安非他命即係被告丁○○與「校長」電話聯繫後，由「校長」交與被告乙○○丟入
    車內交予被告丁○○等情，業為被告乙○○供承不諱（偵字
    第四六二五號卷第七十五、七十六頁、偵字第六二六三號卷
    第八頁、原審卷第十九頁、第八十八頁、第一○一頁、第一
    四三頁背面、第二三三頁），核與被告即證人丁○○供述之
    經過情節相符。又被告乙○○確為在交易現場將七包安非他
    命丟入車內交與被告丁○○之人，亦經證人甲○○供明（見
    偵字第四六二五號卷第四十一頁反面、原審卷第八十五頁反
    面、第八十六頁）。另查被告即證人丁○○在原審中陳述：
    甲○○通知我交易時、地，我在車內接到電話，便在車內叫
    陳（丙○○）過十分鐘才打來，再打電話給校長問有無七兩
    安非他命，校長說有，電話中我有說用二十一萬元交易，旁
    人有聽到，且乙○○就在旁邊等語（原審卷第一五三頁）；
    而被告乙○○亦供稱：「（在趙車內有無聽到「立宇」與其
    計程車內友人通電話之聲音？）聽到。」等語（原審卷第二
    二三頁），由此足見被告乙○○與被告丁○○同車時，由聽
    聞被告丁○○與甲○○、「校長」間之電話通訊內容已可明
    確認知渠等係聯絡進行販賣安非他命事宜。又被告丁○○駕
    車抵達合作金庫新莊分行後，與張慶義進行毒品交易迄被捕
    之間歷時約四十分鐘，「校長」所駕之計程車即停在巷口附
    近守候，與被告丁○○所駕之車相距僅二、三十公尺左右，
    由計程車之位置可以看見被告丁○○所駕之車等情，亦據被
    告乙○○及證人丁○○供述一致（原審卷第二三一頁、第二
    三三頁、上更(二)字卷第一五八、一五九頁），足徵被告可以
    全程目擊被告丁○○與張慶義等人之接觸、上車等過程，而
    在此期間被告乙○○又以丟包之方式將七包安非他命丟入車
    內交與丁○○進行交易，兼以證人丁○○並曾供稱：乙○○
    交付安非他命時，好像還有說「錢交給我，我交給你朋友及
    校長」，或「校長有說你會交錢給我」等語（上訴一字卷第
    二二一頁），更堪認被告乙○○確係在明知被告丁○○、「
    校長」等人係在進行販賣安非他命之情形下，仍聽從被告丁○○之指示換搭「校長」所駕之計程車隨同至交易地點，並
    於丁○○聯絡「校長」後，由「校長」處收受安非他命交與
    被告丁○○遂行販賣犯行，原本並欲代「校長」收取販毒價
    款，只因張慶義變更交易地點而未能當場完成販賣行為。則
    被告乙○○與被告丁○○、「校長」、及甲○○間有自己共
    同參與販賣安非他命之意思聯絡，並已參與實施販賣安非命
    之構成要件行為分擔，自屬灼然，被告乙○○所辯無非畏罪
    卸飾之詞，不足採信。至於證人即被告丁○○先後陳稱：乙○○應不知道參與交易安非他命；我對乙○○說我要去載其
    他友人，未交代乙○○接應東西等語（原審卷第一三四頁、
    第五三頁反面），及「（你是否知乙○○知道你們要與「校
    長」交易？）他不知。（你請乙○○換乘計程車是為何？）
    主要是不想讓他知道，再來是因甲○○在電話中有很多人會
    上我的車，東西應該是『校長』要帶的，後來不知怎的。（
    到了當地你打電話給「校長」或乙○○？）打給『校長』。
    」等語（上訴字一卷第七十九頁反面），及「... 當天是『
    校長』帶東西來要與張慶義談，當天本是我打電話給他，他
    要來，不知何故他叫乙○○拿東西來..。」，及「（當天乙○○拿安非他命過來可有事先安排？）沒有事先安排，應該
    是『校長』要拿來的才對，乙○○拿來我嚇一跳，但我們沒
    有講話。」等語（上訴字一卷第一四四頁反面、第二二０頁
    反面），以及證人丁○○在本院此次更審時證稱：在車上通
    話時未曾使用販賣安非他命字眼、要乙○○更換車輛是不想
    讓他知道、為交代乙○○接應何物、未打電話與乙○○、不
    知乙○○交付安非他命等語（重上更(三)字卷第一一八頁正、
    反面），無非係迴護乙○○而為之詞，均不足資為有利於被
    告乙○○之論據。另證人甲○○證稱：案發前未曾與被告乙○○討論販賣毒品事宜，案發當天未與乙○○同車，亦未與
    乙○○交談及通電話等語（重上更(三)字卷第一一七頁），然
    查被告乙○○與甲○○間並無直接之聯繫接觸，故甲○○上
    開證言自與被告乙○○有無本案犯行之待證事實欠缺關聯性
    ，亦不足資為有利於被告乙○○之論據。
  (六)本案雖未查獲「校長」，且因被告等相互推諉否認販賣犯行
    ，致無法詳細查悉其實際利得，然查證人張慶義證稱：「丙○○、甲○○說丁○○關係很好，未出過事，所以我想抓到
    他，因此我價格給的比較高。... 我推測一兩三萬元價錢較
    高，他（指甲○○）有利潤。」等語（上訴字一卷第一六０
    頁），可見張慶義與被告等人約定之交易價格每兩安非他命
    三萬元已較當時一般之交易行情為高，又按販賣安非他命係
    違法行為，非可公然為之，亦無公定之價格，不論任何包裝
    ，均可任意分裝增減分量，而每次買賣之價量，亦可能隨時
    依雙方間之關係深淺、資力、需求量及對行情之認知、來源
    是否充裕、查緝是否嚴緊，購買者被查獲時供述購買對象之
    可能性風險之評估等，因而異其標準，並機動調整，非可一
    概而論，販賣之利得除經坦承犯行或價量俱臻明確外，委難
    察得實情，販賣之人從價差或量差中牟利方式雖異，其意圖
    營利之非法販賣行為則一，是除非別有事證，足認係按同一
    價量委買、轉售或無償贈與，確未牟利外，尚難執此遽認非
    法販賣之證據有所未足，致使知過坦承者難辭重典，飾辭否
    認者反得僥倖，而失情理之平。再參酌安非他命物稀價昂，
    且安非他命之交易為政府懸為嚴予取締之犯罪，以本件而論
    ，被告甲○○、丁○○、乙○○、及「校長」等人，與張慶
    義並無深交亦非至親，茍無利得，豈有甘冒重典，而以原價
    買賣安非他命之理，是被告丁○○、乙○○、及「校長」、
    甲○○從中賺取差價牟利之營利意圖，至堪認定。
  (七)被告丁○○之辯護人雖另以本案係警員之陷害教唆等語置辯
    。惟按所謂「陷害教唆」者，係指行為人原不具犯罪之故意
    ，純因司法警察之設計教唆，始萌生犯意，進而實施犯罪構
    成要件之行為者而言，因係以引誘或教唆犯罪之不正當手段
    ，使原無犯罪故意之人因而萌生犯意而實施犯罪行為，再進
    而蒐集其犯罪之證據而予以逮捕偵辦；其手段顯然違反憲法
    對於基本人權之保障，且已逾越偵查犯罪之必要程度，對於
    公共利益之維護並無意義，因此所取得之證據資料，應不具
    有證據能力。至刑事偵查技術上所謂之「釣魚」者，則指對
    於原已犯罪或具有犯罪故意之人，以設計引誘之方式，使其
    暴露犯罪事證，而加以逮捕或偵辦者而言。「釣魚」純屬偵
    查犯罪技巧之範疇，並未違反憲法對於基本人權之保障，且
    於公共利益之維護有其必要性存在，故依「釣魚」方式所蒐
    集之證據資料，非無證據能力（最高法院九十三年度臺上字
    第一八六八號判決意旨）。查本案係警員張慶義經友人「阿
    德」介紹結識丙○○，得知丙○○有取得安非他命管道，乃
    佯裝欲購買安非他命，丙○○旋主動聯絡告知甲○○，甲○○再告知被告丁○○，被告丁○○再主動聯繫「校長」攜帶
    毒品販賣交易，足見渠等原先即具有共同販賣安非他命之犯
    罪故意，並非出於警員張慶義之教唆設計始萌生犯意，已屬
    灼然。又被告丁○○經甲○○電話通知後約定販賣安非他命
    之時間、地點、數量、及價格後，立即應允，甚且主動聯絡
    「校長」攜帶毒品前來販賣張慶義，並安排被告乙○○改搭
    「校長」之計程車陪同接應，而「校長」亦立即攜帶七包安
    非他命前往交與被告丁○○販賣，益可證被告丁○○及「校
    長」等人原本即具有犯罪故意並伺機販賣毒品，而證人張慶
    義佯裝購買毒品安非他命等作為，純屬偵查犯罪之技巧，所
    施用之偵查手段亦未逾比例原則，自非「陷害教唆」，扣案
    之安非他命亦非非法取得之證據，自有證據能力，被告丁○○之辯護人主張本案係陷害教唆，及扣案物品無證據能力等
    ，自無足採。
  (八)綜上所述，本案事證明確，被告丁○○、乙○○之上開犯行
    均洵堪認定。
二、核被告丁○○、乙○○所為，均係犯毒品危害防制條例第四
    條第五項、第二項之販賣第二級毒品未遂罪。按販賣以出賣
    者有賣出之意思，販入者有購買之真意，且雙方就買賣標的
    之數量、價格等條件，均意思表示合致，始足完成買賣行為
    而成立販賣既遂。本件警察張慶義佯裝欲購買安非他命，先
    向丙○○表明欲購買安非他命七台兩，價格二十一萬元（另
    酬金四萬元），丙○○旋即通知甲○○，甲○○再通知被告
    丁○○，被告丁○○即通知「校長」攜帶安非他命七包前來
    ，並由被告乙○○交付被告丁○○，被告等雖已與張慶義就
    安非他命之價格、品質、數量等談論，且已著手實施販賣安
    非他命之行為，然張慶義原無買受之意思，其虛與渠等買賣
    毒品，意在求人贓俱獲，故形式上縱被告丁○○等與張慶義
    已互為交易毒品及價金，惟事實上彼等不能真正完成買賣毒
    品之行為，故被告丁○○、乙○○所為，應僅止於未遂階段
    （參最高法院八十三年度臺上字第二二四九號判例決意旨）
    。再查本案亦無積極證據足以證明扣按之七包安非命係被告
    丁○○、甲○○、與「校長」等人基於販賣營利之意圖而販
    入，是公訴人認被告等所為係屬販賣安非他命既遂罪，尚有
    未洽，惟起訴之基本社會事實仍屬同一，亦無庸變更起訴法
    條。被告甲○○、丁○○、乙○○三人與「校長」間，有自
    己共同犯罪之意思聯絡及行為分擔，均屬共同正犯。被告甲○○、丁○○、乙○○及「校長」持有該七包安非命之低度
    行為，為販賣未遂之高度行為所吸收，均不另論罪。被告等
    販賣第二級毒品未遂，均依刑法第二十六條規定，按既遂犯
    之刑減輕之。被告等行為後，刑法於九十四年二月二日修正
    公布，於九十五年七月一日施行，關於未遂犯之相關規定亦
    有修正，經比較結果，關於被告等應負之刑事責任及得按既
    遂犯之刑減輕其刑部分之規定，實質內容並無不同，則依修
    正後刑法第二條第一項前段規定，自應適用行為時法。被告
    行為後，毒品危害防制條例於九十二年七月九日修正公布，
    自九十三年一月九日施行，惟關於該條例第四條第五項、第
    二項之販賣運輸第二級毒品未遂罪之犯罪構成要件及法定刑
    並未實際修正，自無新舊法變更比較適用之問題，應逕依修
    正後之毒品危害防制條例論處。
三、原審對被告丁○○、乙○○據以論罪科刑，固非無見，惟查
    ：(1)在ＤＰＬ─六八七號機車內查扣由被告乙○○持有之安
    非他命一包，並無法證明係被告丁○○販入交與被告乙○○
    持有之毒品，本案亦無法證明被告被告丁○○、甲○○有在
    省立台北醫院旁販入安非他命乙包之犯行（詳如後述），原
    判決認定被告丁○○與甲○○有共同販入安非他命一包之犯
    行，復認定被告乙○○持有在ＤＰＬ─六八七號機車內遭查
    扣之安非他命乙包係被告丁○○販入者，均有未洽。(2)警員
    張慶義原無買受安非他命之意思，其虛與被告等買賣毒品，
    意在求人贓俱獲，事實上彼等不能真正完成買賣毒品之行為
    ，故被告丁○○、乙○○、及甲○○、「校長」所為，應僅
    止於未遂階段，且本案亦無法證明被告等係基於營利意圖而
    與「校長」共同販入扣案之七包安非他命，被告等自僅屬未
    遂犯，原判決認被告所為係屬販賣毒品既遂罪，適用法則亦
    有不當。(3)又ＡＨ─九五九六號汽車雖是案發當時被告丁○○所駕駛之交通工具，但無積極及確切之事證足資證明被告
    丁○○等人係專以該車為販賣毒品之工具，原審諭知沒收，
    亦有未洽。(4)包裝七包扣案海洛因之塑膠袋乙只，係共犯「
    校長」所有，供本案犯罪所用之物，應依毒品危害防治條例
    第十九條第一項規定沒收，原判決未依法沒收，亦有不當。
    被告等上訴否認犯罪，雖無理由，惟原判決既有可議，應由
    本院將原判決關於被告丁○○、及被告乙○○販賣第二級毒
    品部分撤銷改判，被告乙○○定執行刑部分，已無可附麗，
    一併予以撤銷。爰審酌被告丁○○、乙○○二人之素行，被
    告丁○○因貪圖不法所得而販賣第二級毒品，其販賣毒品之
    數量、價格均非微少，足以嚴重危害社會治安，惟尚未實際
    流入市面，而被告乙○○因與被告丁○○同車而隨機參與犯
    罪，涉案情節及惡性較輕，及被告二人雖否認犯罪，然尚能
    坦承對實際參與之事實經過等犯罪後態度，及被告二人之智
    識程度、生活狀況等一切情狀，分別各量處如主文第二項所
    示之刑，以示儆懲。扣案之第二級毒品安非他命七包（總淨
    重二四七‧八八公克、驗餘淨重二四五‧八八公克），係查
    獲之第二級毒品，應依毒品危害防制條例第十八條第一項前
    段規定，宣告沒收銷燬。包裝七包扣案海洛因之塑膠袋乙只
    ，係共犯「校長」所有，供本案犯罪所用之物，應依毒品危
    害防治條例第十九條第一項規定沒收，又該塑膠袋乙只既經
    扣案，不生全部或一部不能沒收之問題，自無庸諭知追徵其
    價額。扣案之ＡＨ─九五九六號汽車雖係被告丁○○所有，
    ，然並非全然供被告販賣安非他命所用，爰不予宣告沒收。
    另扣案之二十五萬八千元無法證明係被告丁○○販賣毒品所
    得（詳見後述），亦不得宣告沒收。又本件係警察張慶義佯
    裝欲購買安非他命而未遂，被告尚無因犯本罪所得之財物，
    尚無毒品危害防制條例第十九條第一項併予宣告沒收及以其
    財產抵償等規定之適用。
四、公訴意旨另以：丙○○於八十八年七月十三日下午五時許前
    往台北縣新莊市○○路合作金庫前，與佯裝買主之張慶議會
    面商談後，即聯絡甲○○攜帶安非他命前來，甲○○隨即通
    知有概括販賣安非他命犯意聯絡之業已販入大量安非他命，
    且前已販賣安非他命得款有二十五萬八千元之被告丁○○攜
    帶安非他命前來，嗣並遭扣得該二十五萬八千元等情，因認
    被告丁○○另涉有毒品危害防制條例第四條第二項支販賣第
    二級毒品罪嫌。惟查：
  (一)按犯罪事實應依證據認定之，無證據不得推定其犯罪事實，
    刑事訴訟法第一百五十四條第二項定有明文。又認定犯罪事
    實所憑之證據，雖不以直接證據為限，間接證據亦包括在內
    ，然而無論直接或間接證據，其為訴訟上之證明，須於通常
    一般之人均不致有所懷疑，而得確信其為真實之程度者，始
    得據為有罪之認定，倘其證明尚未達到此一程度，而有合理
    之懷疑存在時，事實審法院在心證上無從為有罪之確信，自
    應為無罪之判決（參見最高法院七十六年度台上字第四九八
    六號判例意旨）。又被告或共犯之自白，不得作為有罪判決
    之唯一證據，仍應調查其他必要之證據，以察其是否與事實
    相符。亦為刑事訴訟法第一百五十六條第二項明定。
  (二)訊據被告丁○○堅決否認有販入大量安非他命，即已販賣安
    非他命得款二十五萬八千元等犯行，辯稱其未曾販賣安非他
    命，亦未與甲○○至省立新莊醫院購買安非他命，案發當日
    攜帶款項中之二十五萬元係向父親趙叔鏘所借，並非販毒所
    得等語。
  (三)按證人丙○○於警詢中雖曾供稱：安非他命我均是向綽號「
    趙哥」之丁○○購買，於八十七年底至今共向他購買三次，
    地點均在中和市馬路上，我以每公克二千元價錢買向他買三
    千元至五千元不等語（偵字第四六二六號卷第七頁）。然此
    業為被告趙立予堅決否認，且經查並無任何補強證據足以證
    明丙○○在警詢中所為之上開陳述確與事實相符，則丙○○
    於警詢中之上開陳述自不能資為不利於被告丁○○之犯罪證
    據。
  (四)證人甲○○於警詢中亦曾供稱：丁○○平日會提供免費之安
    非他命供其吸食，作為幫忙介紹購買安非他命之代價，聯絡
    方式均是由其找好買主，再以行動電話聯絡丁○○，約定安
    非他命數量後，由其前往取貨，再販售與不特定買住後，所
    得贓款全數交與丁○○，每次約半兩至二兩不定，價格半兩
    一萬四千元，一兩二萬五千元，販售所得贓款至少一、二百
    萬元以上，其於上星期有與丁○○來新莊復興路省立醫院旁
    取貨，數量不清楚等語（偵字第四六二五號卷第十三頁正、
    反面）。然此亦為被告丁○○堅詞否認，證人甲○○嗣後於
    審理時亦均否認上情，於本院此次審理時並以證人身份到庭
    證述並無其事等語（原審卷第二二八頁、上更(一)字卷第四十
    三頁、重上更(三)字卷第一一七頁反面），此外又查無任何補
    強證據足以證明甲○○上開陳述確與事實相符，則甲○○於
    警詢中之上開陳述亦不能資為不利於被告丁○○之犯罪證據
    。
  (五)被告丁○○遭逮捕時，警方雖查扣得二十五萬八千元，惟依
    依證人張慶義及徐志偉所供，該筆款項係在被告丁○○所攜
    之旅行袋中起出，另遍查全卷，並無該二十五萬八千元係何
    時、何地販售毒品予何人所得之積極證據，另證人即被告之
    父趙叔鏘於原審亦到庭證稱：案發前曾借款二十五萬元與被
    告等語明確（原審卷第一五一頁），被告辯稱該款其中之二
    十五萬元係向其父借貸乙節，亦非全然無據，此部分顯然無
    法證明該二十五萬八千元為被告丁○○販賣毒品所得。
  (六)原判決雖認被告丁○○於案發當日，曾以黑色手提袋攜帶前
    購入之安非他命一包（淨重三十三點七四公克，驗餘三十三
    點六六公克），並交與乙○○保管，乙○○攜帶該包安非他
    命搭乘「校長」之計程車離去，事後將安非他命置於其ＤＰ
    Ｌ─六八七機車置物箱內，至八十八年三月八日下午二時許
    在新莊分局前遭查獲等情。然查：
  (1)被告乙○○在合作金庫新莊分行前，曾帶走被告丁○○交付
    之黑色手提袋乙只，事後並交與告丁○○之妻王嘉琪等情，
    固為被告乙○○及證人王嘉琪所是認，然證人乙○○及王嘉
    琪均堅決否認該只黑色手提包內有安非他命，陳稱僅內裝行
    動電話及電池等物（偵字第六二六三號卷第九頁正、反面、
    第十二頁、第十三頁反面、原審卷第九十九頁、上更(一)字卷
    第四十四頁），乙○○、王嘉琪二人之供述尚屬一致。
  (2)關於被告乙○○藏置於ＤＰＬ─六八七機車置物箱內遭查獲
    之安非他命之來源，係被告丁○○所有之Ｅ二－五九八五號
    小客車失竊經尋獲後，經丁○○之妻王嘉琪通知乙○○前往
    中和拖吊場將車拖至台北市○○○路六一巷一號修車廠，之
    後於整理車內物品時，在後行李箱之備胎箱內查獲等情，迭
    據證人乙○○於偵、審中供述綦詳（偵字第六二六三號卷第
    七頁反面、第三十頁、原審卷第十八頁反面、第八十八頁、
    上訴字二卷第一五０頁），核與證人王嘉琪所述通知乙○○
    領車之情節相符（原審卷第九十九頁正、反面）。而該車為
    丁○○於八十八年二月五日零時向台北市政府警察局松山分
    局松山派出所報失竊，於同年二月二十二日為台北縣警察局
    交通隊中和分隊尋獲，有台北縣警察局中和分局八十八年五
    月十一日北縣警中刑成字第一一九六三號函及所附之車輛竊
    盜車牌失竊資料個別查詢報表可憑（原審卷第二二二頁、第
    二二四頁）。而被告丁○○否認該包安非他命為其所有，陳
    稱車上無安非他命等語（偵字第四六二五號卷第七十八頁）
    ，且被告丁○○係在而該車失竊後之八十八年二月十三日因
    本案遭逮捕，並於翌日（十四日）遭羈押，則該包安非他命
    顯然無法證明係被告丁○○所有。至於丙○○於警詢時雖曾
    陳稱：八十八年三月二十三日在拘留室等出庭前，聽到乙○○告訴丁○○趙說，為了拿一包（安非他命）給你哥哥，害
    我也被警察抓，我想先去新莊分局領車後再將那一包拿去給
    你哥哥..，丁○○問我那些東西還在不在，乙○○回答還在
    等語（偵字第四六二五號卷第九十五頁正、反面），然此為
    被告丁○○及乙○○否認，且乙○○持有之該包安非他包已
    遭查扣，乙○○自不可能對丁○○表示該包安非他命還在等
    語，故丙○○上開陳述無法證明與事實相符，亦不足資為不
    利於被告丁○○之論據。
  (七)綜上所述，本件尚屬不能證明被告丁○○有販入大量安非他
    命，及已販賣安非他命得款二十五萬八千元等犯行，惟因公
    訴人認此部分與前開經判決有罪部分有連續犯之裁判上一罪
    關係，爰不另為被告丁○○無罪之諭知。
五、被告聲請傳喚證人丙○○（業已更名為陳宥宏），惟經本院
    按址傳喚、拘提，均未到庭，無從再為查證。證人石勇權部
    分，乙○○之辯護人表示無關聯性，無庸傳喚作證等語（上
    更(三)字卷第六十三頁），自無傳證之必要。均一併記明。
據上論斷，應依刑事訴訟法第三百六十九條第一項前段、第三百
六十四條、第二百九十九條第一項前段、毒品危害防制條例第四
條第二項、第五項、第十八條第一項前段、第十九條第一項、刑
法第二條第一項前段、修正前刑法第十一條、第二十八條、第二
十六條，判決如主文。
本案經檢察官呂文忠到庭執行職務。
中    華    民    國    95    年    8     月    17    日
                  刑事第十九庭  審判長法  官  宋  祺
                                      法  官  陳憲裕
                                      法  官  蔡明宏
以上正本證明與原本無異。
如不服本判決，應於收受送達後十日內向本院提出上訴書狀，其
未敘述上訴之理由者並得於提起上訴後十日內向本院補提理由書
（均須按他造當事人之人數附繕本）。
                                      書記官 吳鎮鑫
中    華    民    國    95    年    8     月    22    日
附錄：本案論罪科刑法條全文
毒品危害防制條例第4條
製造、運輸、販賣第一級毒品者，處死刑或無期徒刑；處無期徒
刑者，得併科新臺幣一千萬元以下罰金。
製造、運輸、販賣第二級毒品者，處無期徒刑或七年以上有期徒
刑，得併科新臺幣七百萬元以下罰金。
製造、運輸、販賣第三級毒品者，處五年以上有期徒刑，得併科
新臺幣五百萬元以下罰金。
製造、運輸、販賣專供製造或施用毒品之器具者，處一年以上七
年以下有期徒刑，得併科新臺幣一百萬元以下罰金。
前四項之未遂犯罰之。


司法院資訊處製作；財團法人民間司法改革基金會備份。
